【裁判字號】    98,訴,354
【裁判日期】    981123
【裁判案由】    違反毒品危害防制條例
【裁判全文】
臺灣花蓮地方法院刑事判決               98年度訴字第354號
公  訴  人  臺灣花蓮地方法院檢察署檢察官
被      告  丙○○
                    （另案於臺灣花蓮監獄執行中）
選任辯護人  籃健銘律師
上列被告因違反毒品危害防制條例案件，經檢察官提起公訴（98
年度偵字第2739號），本院判決如下：
    主  文
丙○○轉讓禁藥，累犯，處有期徒刑陸月；又幫助施用第二級毒
品，累犯，處有期徒刑陸月。應執行有期徒刑拾月。
其餘被訴販賣第二級毒品部分均無罪。
    事  實
一、丙○○前因妨害自由、竊盜、詐欺等案件，經本院各判處有
    期徒刑3月、4月、9月、5月、4月、4月確定，後經裁定減刑
    並定應執行有期徒刑1年1月確定，甫於民國98年1月8日縮刑
    期滿執行完畢，猶不知悔改，明知安非他命為毒品危害防制
    條例所規定之第二級毒品，並經行政院衛生署明令公告列為
    禁藥管理，不得轉讓，於98年5月5日，因甲○○以00000000
    00號行動電話撥打其所有0000000000號行動電話，詢問其有
    無安非他命可供施用，其竟基於轉讓禁藥安非他命之犯意，
    至花蓮市○○○街26號4樓之5 甲○○住處，無償轉讓少量安
    非他命（價值不到1000元）予甲○○施用。又基於幫助丁○○施用第二級毒品安非他命之犯意，於98年5月14 日凌晨，
    與丁○○各出資新臺幣（下同）3000元，並由丁○○開車載
    其至花蓮火車站附近，由其下車向藥頭購買安非他命後，交
    付其中一半安非他命予丁○○，而幫助丁○○施用安非他命
    。嗣經警監聽蔡武宏行動電話，發現其與蔡武宏有聯繫毒品
    交易，乃於98年6月16日下午4時35分許，持搜索票搜索丙○○位於花蓮市○○路453巷7號住處，並扣得其所有之000000
    0000號行動電話1支（內含SIM卡1張）。
二、案經花蓮縣警察局吉安分局報告臺灣花蓮地方法院檢察署檢
    察官偵查起訴。
    理  由
甲、證據能力
一、按被告以外之人於審判外之言詞或書面陳述，除法律有規定
    者外，不得作為證據。又被告以外之人於檢察事務官、司法
    警察官或司法警察調查中所為之陳述，與審判中不符時，其
    先前之陳述具有較可信之特別情況，且為證明犯罪事實存否
    所必要者，得為證據。被告以外之人於審判中有滯留國外或
    所在不明而無法傳喚或傳喚不到者，其於檢察事務官、司法
    警察官或司法警察調查中所為之陳述，經證明具有可信之特
    別情況，且為證明犯罪事實之存否所必要者，得為證據。再
    被告以外之人於偵查中向檢察官所為之陳述，除顯有不可信
    之情況者外，得為證據。刑事訴訟法第159條第1 項、第159
    條之2、第159條之3第3款及第159條之1第2 項分別定有明文
    。
二、辯護人對證人丁○○、甲○○、乙○○、戊○○於警詢之陳
    述及證人甲○○於偵查中之陳述，均主張無證據能力；被告
    丙○○及其辯護人對於證人丁○○、乙○○於偵查之證述，
    則未爭執證據能力。經查：
    1.證人丁○○、甲○○、乙○○於偵查中之陳述均係依法具
      結後所為之證述，依其等作證時所處之狀況，並無有受外
      力不當干擾之顯不可信之情況，故依刑事訴訟法第159 條
      之1第2項之規定，證人丁○○、甲○○、乙○○在偵查中
      之陳述均有證據能力。
    2.證人甲○○於警詢之陳述與其於本院證述之內容並不相同
      ，但與其於偵查中證述內容相同，而其偵查中之陳述有證
      據能力，已如前述，是本院自可依其偵查之陳述認定被告
      是否犯罪，故其警詢之陳述並非係證明犯罪事實存否所必
      要，無法依刑事訴訟法第159條之2規定取得證據能力，因
      此證人甲○○於警詢之陳述無證據能力。
    3.證人丁○○、乙○○於警詢之陳述與其等於本院、偵查中
      證述之內容均略有不同，依其等於警詢作證時所處之情境
      ，並無有受外力不當干預之情形，而具有可信之特別情狀
      ，且為證明犯罪事實存否所必要，依刑事訴訟法第159 條
      之2規定，此部分證人於警詢之陳述具有證據能力。
    4.證人戊○○經合法傳喚、拘提，並未到庭，而稽其於警詢
      陳述所處情境，並無違法取供之情事，自具有可信性，且
      所述內容與本案就被告有無販賣毒品、販賣之時間、金額
      等待證事實間，具有必要性可言，故本院認其警詢陳述，
      具有證據能力。
乙、有罪部分：
壹、轉讓禁藥安非他命部分：
一、訊據被告矢口否認有轉讓禁藥之犯行，辯稱：其未與甲○○
    互相請毒品，都是打電話問來問去而已。經查：證人甲○○
    於本院審理時證稱：我於90年間在戒治班認識被告，出所後
    於今年4 月間在友人處遇到被告，之後因互請對方施用安非
    他命而連絡，被告於今年5 月左右在我住處請我施用毒品，
    是我們二人一起施用1000元的安非他命，我當時問被告量為
    何這麼少，被告稱這才1000元而已，....因我欠毒品時，會
    打電話問被告那邊有無毒品，我們有一方沒有毒品時，都會
    連絡對方問有無毒品，我與被告連絡都是連絡毒品的事情等
    語，核與被告於本院準備程序所述：其與古富俊會互相請來
    請去，感情不錯，....因在監獄住同房，甲○○有幫其寫投
    稿書，有朋友情誼而請甲○○施用毒品（見本院98年8 月13
    日訊問筆錄第3 頁）等語相符。是被告事後更異前詞，應係
    卸責之詞，不足採信。又觀之卷附甲○○當時所使用000000
    0000號行動電話自98年4月1日至同年5月31 日之雙向通聯記
    錄，可知甲○○於98年5月間僅於98年5月5 日有主動撥打被
    告當時使用之0000000000號行動電話，其餘則均係被告主動
    撥打至0000000000號行動電話，是甲○○上開所述被告提供
    安非他命給他施用之時間應係98年5月5日無疑。故被告此部
    分轉讓禁藥之犯行，應堪認定。
貳、幫助施用第二級毒品部分：
一、此部分犯罪事實，業據被告於偵查及本院坦承不諱，並據證
    人丁○○於偵查及本院審理時證述綦詳。是被告此部分之自
    白與事實相符，應堪採信。
參、論罪科刑：
一、按安非他命固為毒品危害防制條例第2條第2項第2 款所規定
    之第二級毒品，不得非法持有及轉讓。惟安非他命前亦經中
    央衛生主管機關行政院衛生署公告列為不准登記藥品及禁止
    使用，是安非他命亦屬藥事法第22條第1項第1款所規定之禁
    藥，亦不得轉讓。次按藥事法第83條第1 項轉讓禁藥罪之法
    定刑為7年以下有期徒刑，得併科新臺幣500萬元以下罰金，
    較毒品危害防制條例第8條第2項轉讓第二級毒品罪之法定刑
    為重，藥事法第83條第1項係於93年4月21日修正公布，同年
    月23日施行，為毒品危害防制條例之後法，而毒品之範圍尚
    包括影響精神物質與其製品，至藥事之管理，亦非僅止於藥
    品之管理，毒品未必係經公告之禁藥，禁藥亦未必為毒品，
    毒品危害防制條例與藥事法二者，並無必然之特別法與普通
    法關係，故除有轉讓之第二級毒品達毒品危害防制條例第 8
    條第6項之一定數量，經依法加重後之法定刑較藥事法第 83
    條第1項之法定刑為重之情形外，因藥事法第83條第1項為後
    法，且為重法，應優先適用藥事法處罰（最高法院96年度台
    上字第3582號判決、臺灣高等法院暨所屬法院94年法律座談
    會刑事類提案第8號結論要旨參照）。
二、被告轉讓予甲○○施用之安非他命價值不到1000元，衡諸常
    情其數量應未達行政院訂定發布之加重其刑數量標準（即第
    二級毒品淨重10公克以上），故無毒品危害防制條例第 8條
    第 6項加重其刑規定之適用。核被告轉讓安非他命予甲○○
    之行為，係犯藥事法第83條第 1項之轉讓禁藥罪；被告幫丁○○購買安非他命，以幫助丁○○施用安非他命之行為，係
    犯刑法第30條第1項、毒品危害防制條例第10條第2項之幫助
    施用第二級毒品罪。檢察官雖認被告上開所為均係犯毒品危
    害防制條例第4條第2項販賣第二級毒品罪云云，然查：證人
    甲○○於偵查中證稱其曾向被告購買安非他命云云，並不可
    採（詳如丙、三、(一)所述），而證人丁○○於警詢係證稱：
    請被告幫其向武宏之男子調一級毒品海洛因3000元等語，並
    於偵查證稱：被告調了6000元之毒品，賣其中一半給其，復
    於本院審理時證述：當時係其與被告各出資3000元，其與被
    告去找藥頭，由被告下車購買毒品後在車上分一半給其等語
    。既然被告係與丁○○共同出資購買毒品，並於購得後立即
    平分所購得之毒品，自難認定被告有從中牟利。是檢察官此
    部分之起訴法條均有未當，應予變更。又被告轉讓禁藥及幫
    助施用安非他命前持有安非他命之低度行為，均為轉讓禁藥
    、幫助施用毒品之高度行為所吸收，均不論罪。被告前因妨
    害自由、竊盜、詐欺等案件，經本院各判處有期徒刑3月、4
    月、9月、5月、4月、4月確定，後經裁定減刑並定應執行有
    期徒刑1年1月確定，於98年1月8日縮刑期滿執行完畢，此有
    台灣高等法院被告前案紀錄表1份在卷可參，其於5年內故意
    再犯本件均為有期徒刑以上之罪，均為累犯，應依法加重其
    刑。被告係基於幫助丁○○施用安非他命之犯意而幫其購買
    安非他命，為施用安非他命之幫助犯，爰依刑法第30 條第2
    項之規定，按正犯之刑減輕之，並依法先加後減之。再其所
    犯上開二罪，犯意各別，行為互殊，應予分論併罰之。爰審
    酌被告前有如事實欄所載之前科紀錄，素行不佳，其犯罪之
    動機、手段、轉讓禁藥之數量、幫助他人施用毒品，均使他
    人繼續施用毒品，戕害他人身體健康、所生之危害，及犯後
    坦承部分犯行等一切情狀，量處如主文所示之刑，並定其應
    執行刑。
丙、無罪部分：
一、公訴意旨另以：(一)被告以0000000000號作為聯絡工具，於98
    年4月9日、10日、14日、15日、16日、18日、19日、20日、
    21 日、22日、24日、27日、28日、29日、30日、同年5 月2
    日、4日（檢察官起訴被告於98年5月5 日販賣安非他命予甲○○部分，業經本院變更起訴法條為轉讓禁藥，已詳述如前
    ），在花蓮市○○○街26號門前或同號4樓之5 甲○○住處內
    ，販賣價值1000至3000元不等之第二級毒品安非他命予甲○○18次。(二)又於98年3月、4月間，在花蓮縣吉安鄉○○路金
    字塔遊樂場與乙○○相約見面後，分別帶同乙○○至花蓮市
    國風國中、花蓮市區不詳地點，並自行前往不詳地點，取得
    第二級毒品安非他命後，均以1000元代價販賣第二級毒品安
    非他命予乙○○，共2次。(三)再於98年4月中旬至5 月中旬間
    ，在花蓮市○○路453巷7號住處，分別以2000元、1000元、
    4000元之代價販賣第二級毒品予戊○○，共3 次。因認被告
    此部分所為均係涉犯毒品危害防制條例第4條第2項之販賣第
    二級毒品罪嫌云云。
二、按犯罪事實應依證據認定之，無證據不得認定其犯罪事實；
    又不能證明被告犯罪者，應諭知被告無罪之判決，刑事訴訟
    法第154條第2項、第301條第1項分別定有明文。再認定不利
    於被告之事實，須依積極證據，苟積極證據不足為不利於被
    告事實認定時，即應為有利於被告之認定，更不必有何有利
    之證據（最高法院30年度上字第 816號判例）；而所謂「積
    極證據足以為不利被告事實之認定」係指據為訴訟上證明之
    全盤證據資料，在客觀上已達於通常一般之人均不致於有所
    懷疑，而得確信被告確曾犯罪之程度，若未達到此一程度，
    而有合理懷疑之存在時，即無從為有罪之認定（最高法院76
    年度台上字第4986號判例）。
三、本件公訴人認為被告涉有上開販賣第二級毒品罪嫌，係以證
    人甲○○、乙○○於警詢及偵查中之證述、證人戊○○於警
    詢之證述，0000000000號行動電話通聯記錄節錄1 份、完整
    通聯紀錄磁片1張及監聽譯文1份為其依據。訊據被告堅決否
    認有此部分之犯行，辯稱：其不知道甲○○為何說其賣毒品
    給他，其不認識乙○○，其沒有賣毒品給甲○○、乙○○、
    潘淑芬，其係因戊○○欠錢，而常常打電話給她要錢，又古
    富俊當時在花蓮看守所羈押，有些電話是他女友打給其的等
    語。經查：
    (一)證人甲○○雖於偵查中證稱：我從98年4月初至5月底，跟
      被告購買約10次，每次連絡被告都是購買毒品云云；惟其
      於本院審理時改證稱：因為之前與被告有仇隙，所以在警
      詢及偵查中都指證他販賣毒品，我在偵查中作偽證，因警
      方在被告住處查獲之贓物，被告指證是我所竊之物，所以
      我一氣之下才誣告他人，該案警方以竊盜案件移送我等語
      。又觀之卷附甲○○之臺灣高等法院前案紀錄表，顯示甲○○於98年4月9日因竊盜案件經本院裁定羈押，迄98 年4
      月23日釋放，並自98年3月至98年8月有多起竊盜案件繫屬
      台灣花蓮地方法院檢察署，是證人甲○○於本院之證述似
      乎可採。況且甲○○自98年4月9日至98年4月23 日羈押於
      台灣花蓮看守所，期間自不可能向被告購買安非他命。而
      卷附0000000000 號行動電話通聯記錄節錄1份及完整通聯
      紀錄磁片1 張，只能證明該門號有與被告所使用之行動電
      話聯繫，不能證明聯繫內容即為被告販賣安非他命予甲○○，且證人甲○○於本院審理時證稱：該行動電話為其同
      居人所有，其係向同居人借用等語。再參以上開通聯記錄
      顯示自98年4月9日至98年4月23日甲○○羈押期間，00000
      00000號行動電話仍有與被告0000000000 號行動電話聯繫
      約數十次，益證被告所述：部分電話係其與甲○○女友聯
      繫等語，應堪採信。是尚難以證人甲○○前後不一之證詞
      ，遽認被告有販賣安非他命予甲○○。
    (二)證人乙○○於警詢時證稱：其約於98年3、4月間跟被告買
      過約2 次安非他命，都是以電話聯絡後約在花蓮縣吉安鄉
      中華金字塔電子遊戲場後面停車場，以1000元購得安非他
      命1 小包，其沒有被告電話號碼，都是他主動來找其云云
      ；於偵查中證稱：98年3、4月間被告打電話問其身上有多
      少錢，其跟他說好像剩1000元，他就問其要不要合資，其
      跟被告合資購買2次毒品，都是在3、4 月間，都約在花蓮
      市○○路金字塔遊樂場見面，第1 次被告載其到國風國中
      旁邊永吉橋，他自己去拿安非他命，該次其出資1000元，
      被告拿毒品回來後在永吉橋把毒品交給其，第2 次在花蓮
      市區，確實地點我忘記了，他也是自己去拿安非他命，其
      出資1000元，他也在其等待地點拿給其云云；於本院審理
      時則證稱：我都是拿錢給被告，他叫我在某一地點等他，
      他再拿毒品給我，被告有時候會到我家拿錢，有時候我在
      金字塔遊藝場後面將錢交給他，被告拿了錢後，有1 次叫
      我在金字塔遊藝場後面等，有2 次叫我在國風國中附近的
      橋那邊等，被告來了之後，就將毒品拿給我，我跟被告買
      毒品都是我打電話給被告，若我要1000元毒品的話，就會
      說麻煩他幫我拿1000元硬的或男孩子，被告就會說他要跟
      我合資購買，我是用0986開頭行動電話與被告連絡，被告
      不會主動打電話跟我講合資買毒品的事，我記得都是我主
      動打電話給被告買毒品，我是用警詢所述之行動電話與被
      告連絡等語。是證人乙○○前後就被告係販賣2次或3次安
      非他命給其、被告另 1次交付毒品之地點係花蓮市區或金
      字塔遊戲場、係被告主動打電話詢問或其主動打電話詢問
      等節，所述均不相同，已值懷疑，自難僅憑證人乙○○前
      後不一之證詞認定被告有此部分販賣安非他命犯行。
    (三)再證人戊○○雖於警詢中證稱：其曾向被告購買安非他命
      3 次等語，然其經本院合法傳喚、拘提均未到庭，無從查
      證其於警詢中所述是否屬實，自難僅以證人戊○○於警詢
      中之片面指證，即遽認被告販賣安非他命。
    (四)而卷附之監聽譯文內容，並無記載被告有販賣毒品予甲○○、乙○○、戊○○之談話內容，亦難以之認定被告有此
      部分販賣安非他命之犯行。
四、綜上所述，依檢察官之舉證及本院調查證據之結果，並不能
    明確證明被告涉有此部分販賣安非他命之犯行，揆諸首揭法
    條及判例意旨，爰就此部份為被告無罪之諭知。
據上論斷，應依刑事訴訟法第299條第1項前段、第300條、第301
條第1項，藥事法第83條第1項，毒品危害防制條例第10條第2 項
，刑法第11條前段、第30條第1項、第2項、第47條第1 項、第51
條第5款，判決如主文。
本案經檢察官吳毓靈到庭執行職務。
中    華    民    國    98    年    11    月    23    日
                  刑事第三庭  審判長  法  官  李世華
                                      法  官  許乃文
                                      法  官  曹庭毓
以上正本證明與原本無異。
如不服本判決應於收受送達後10日內向本院提出上訴書狀，並應
敘述具體理由。其未敘述上訴理由者，應於上訴期間屆滿後20日
內向本院補提理由書(均須按他造當事人之人數附繕本)「切勿逕
送上級法院」。
中    華    民    國    98    年    11    月    23    日
                                      書記官
附錄本判決論罪之法律條文：
毒品危害防制條例第10條第2項：
施用第二級毒品者，處3年以下有期徒刑。
藥事法第83條第1項：
明知為偽藥或禁藥，而販賣、供應、調劑、運送、寄藏、牙保、
轉讓或意圖販賣而陳列者，處7年以下有期徒刑，得併科新臺幣5
百萬元以下罰金。


司法院資訊處製作；財團法人民間司法改革基金會備份。
